【裁判字號】    99,易緝,62
【裁判日期】    990528
【裁判案由】    竊盜
【裁判全文】
臺灣高雄地方法院刑事判決              99年度易緝字第62號
公  訴  人  臺灣高雄地方法院檢察署檢察官
被      告  甲○○
上列被告因竊盜案件，經檢察官聲請簡易判決處刑（98年度偵字
第7899號），本院認為不宜以簡易判決處刑（98審簡字第2194號
）改行通常審判程序，本院判決如下：
    主  文
甲○○無罪。
    理  由
一、公訴意旨：被告甲○○意圖為自己不法之所有，而基於竊盜
    之犯意，於民國97年9 月14日某時，侵入高雄縣岡山鎮○○○街37之3 號乙○○經營之「宥宏企業社」（資源回收場）
    ，徒手竊取乙○○置放於回收場內之鋁條重約15.9公斤及以
    飼料袋裝填之裸銅重約7 公斤，得手後於97年9 月15日上午
    某時，以機車運往岡山鎮○○路「禾鉭企業社」（資源回收
    場），以合計新臺幣（下同）1661元之代價變賣套現花用，
    嗣乙○○發現前揭物品遭竊，於97年9 月15日10時50分許，
    前往禾鉭企業社詢問，查出上開物品已由禾鉭企業社收購，
    乃向禾鉭企業社負責人丙○索回，丙○不甘受損，即指派員
    工丁○○前去責問，於同日12時30分許，在岡山鎮○○○路
    「三姐妹」網路咖啡店找到甲○○，剛巧警方當時正以通緝
    犯身份，在上址逮捕甲○○，丁○○便將此事轉知警方處理
    ，全案因而查獲。因認被告甲○○涉犯刑法第320 條第1 項
    竊盜罪嫌。
二、按犯罪事實應依證據認定之，無證據不得認定犯罪事實。不
    能證明被告犯罪或其行為不罰者，應諭知無罪之判決，刑事
    訴訟法第154 條第2 項及第301 條第1 項分別定有明文。另
    按在訴訟上用以證明事實之證據，須於通常一般之人均不致
    於有所懷疑，而得確信其為真實之程度者，始得據以為有罪
    之認定；倘其證明尚未達到此一程度，而有合理之懷疑存在
    ，致使無從為有罪之確信時，即應為無罪之判決（最高法院
    76年台上字第4986號判例意旨參照）。再檢察官對於起訴之
    犯罪事實，應負提出證據及說服之實質舉證責任，倘其所提
    出之證據，不足為被告有罪之積極證明，或其指出證明之方
    法，無從說服法院以形成被告有罪之心證，基於無罪推定之
    原則，自應為被告無罪判決之諭知，最高法院92年台上字第
    128 號判例亦可參照。
三、證據能力
（一）按被告以外之人於偵查中向檢察官所為陳述，除顯有不可
      信之情況者外，得為證據，刑事訴訟法第159 條之1 第2
      項定有明文。偵查中對被告以外之人（包括證人、鑑定人
      、告訴人、被害人及共同被告等）所為之偵查筆錄，或被
      告以外之人向檢察官所提之書面陳述，性質上均屬傳聞證
      據。惟現階段刑事訴訟法規定檢察官代表國家偵查犯罪、
      實施公訴，依法其有訊問被告、證人及鑑定人之權，證人
      、鑑定人且須具結，而實務運作時，檢察官偵查中向被告
      以外之人所取得之陳述，原則上均能遵守法律規定，不致
      違法取供，其可信度極高。本件證人丁○○前於偵查中向
      檢察官所為陳述，經依法具結，又查無顯有不可信之情況
      ，應認有證據能力。
（二）又按被告以外之人於審判外之陳述，雖不符刑事訴訟法第
      159 之1 至第159 條之4 之規定，而經當事人於審判程序
      同意作為證據，法院審酌該言詞陳述或書面陳述作成時之
      情況，認為適當者，亦得為證據。當事人、代理人或辯護
      人於法院調查證據時，知有第159 條第1 項不得為證據之
      情形，而未於言詞辯論終結前聲明異議者，視為有前項之
      同意。刑事訴訟法第159 之5 定有明文。查檢察官、被告
      均對於本判決其餘引用之傳聞證據，未於言詞辯論終結前
      聲明異議，本院審酌上開證據作成時之情狀，並無違法或
      不當等情形，且與本案相關之待證事實具有關聯性，認為
      以之作為本案之證據為適當，爰依前揭規定，認均應有證
      據能力。
四、公訴人認被告涉有上揭竊盜罪嫌，無非以被告之供述、另案
    被告羅嘉仁之供陳、證人即被害人乙○○於警詢之證述、證
    人即禾鉭企業社老闆丙○於警詢之證述、證人即禾鉭企業社
    員工丁○○於警詢及偵訊之證述、上揭物品估價單1 紙與照
    片2 張等為其論據。訊據被告固坦承將上開鋁條及裸銅載至
    「禾鉭企業社」變賣之事實，惟堅決否認有何竊取上開鋁條
    及裸銅犯行，辯稱：上開鋁條及裸銅是羅嘉仁偷的，不是伊
    偷的，羅嘉仁於97年9 月15日早上跟伊表示有包東西放在荒
    廢地下道的旁邊叫伊騎機車載去賣，伊貪圖賣得價金，才幫
    羅嘉仁載去賣等語。經查：
（一）證人即被害人乙○○於警詢證稱：其經營之宥宏企業社內
      於97年9 月14日中秋節晚上一包銅線遭竊，圍牆設施沒有
      被破壞，竊嫌是翻牆過去偷竊的，伊於隔日在禾鉭企業社
      尋獲等語（見警卷第6 ～7 頁、第14～15頁），且指認現
      場照片（警卷第19頁）所示之銅線即為其遭竊之銅線，然
      乙○○並未具體指認該包銅線係遭何人所竊。況證人乙○○於本院審理時結稱：伊沒辦法確定是誰偷的等語（見本
      院98審簡字第21 94 號卷第14頁），自無從依乙○○上揭
      證述遽認該包銅線係被告所竊取。
（二）證人即禾鉭企業社老闆丙○於警詢陳稱：被告於97年9 月
      15日上午10時50分拿一包銅線及一包鋁製品至伊經營之禾
      鉭企業社賣，伊向甲○○收購15.9公斤鋁製品共541 元及
      銅線7 公斤1120元共1661元，當時伊不知道係贓物，伊有
      問被告來源，被告回答是家裡馬達壞掉拆下來的，之後乙○○至禾鉭企業社詢問伊是否有收到一包銅線，並指認被
      告上開變賣之銅線係他所有，伊當場還給乙○○等語（見
      警卷第3 ～4 頁），核與證人即禾鉭企業社員工丁○○於
      偵訊證稱：被告有拿一包去皮銅線來禾鉭賣，是老闆接洽
      的，之後因伊認得出被告，所以去網咖找被告等語（見98
      年度偵字第7899號卷第7 頁）大致相符，並有估價單1紙
      在卷可稽（警卷第20頁），固堪認被告於97年9 月15 日
      上午10時50分拿一包銅線及一包鋁製品至禾鉭企業社變賣
      ，其中銅線嗣後經乙○○指認為其所有等事實，然尚難證
      明上開裸銅及鋁製品係被告所竊取。
（三）被告辯稱上開裸銅及鋁製品係羅嘉仁竊取，因羅嘉仁只有
      腳踏車，沒有機車可載運，才叫伊騎機車載去賣的等語。
      經查，羅嘉仁前有數次竊盜前科，並曾踰越工廠圍牆竊取
      工廠廢鋁至資源回收場變賣，及踰越資源回收場圍牆竊取
      鋁錠等犯行，此有其臺灣高等法院被告前案紀錄表、本院
      93年度易字第1389號刑事判決及93年度簡字第2075號刑事
      判決各1 紙在卷可稽（見本院99年度審簡緝字第1 號第59
      ～66頁），且羅嘉仁於警詢稱：平常均以腳踏車代步等語
      （見警卷第12頁），核與被告供稱：羅嘉仁只有腳踏車，
      沒有機車可載運等語吻合，又被告變賣之銅線係以一般飼
      料袋裝，無手提把可掛在腳踏車手把，體積亦不小，有該
      包銅線照片可佐（見警卷第19頁），且該包銅線重達7 公
      斤，已如前述，因此要單獨以腳踏車載運，勢將一手騎車
      ，另一手握住重達7 公斤之飼料袋開口，將有相當程度之
      困難，顯與證人丁○○所稱：那些東西重量不重，體積也
      不夠大，用腳踏車也可以載之情形有別（見98年度偵字第
      7899號卷第7 頁），綜上各節，被告上揭所辯，顯非全然
      無據，上開裸銅及鋁製品是否為被告所竊取，尚有可疑。
      至於羅嘉仁雖否認竊取上開銅線及鋁製品，然此攸關其自
      身是否涉犯竊盜罪（或踰越牆垣竊盜罪），顯難期待羅嘉
      仁據實陳述，故亦難以其上開供述，遽認被告有竊盜犯行
      。
五、綜上所述，本件公訴人認被告涉犯竊盜罪嫌，所憑證據未達
    通常一般人均不致有所懷疑，而得以確信其為真實之程度。
    此外，本件復查無其他積極證據足認被告有何公訴人所指之
    犯行，揆諸前揭法條及判例意旨，自不能證明被告犯罪，應
    為無罪之諭知，以昭審慎。
六、至於被告坦承知悉上開銅線及鋁製品係贓物仍收受等情（見
    本院99年度審簡緝字第1 號卷第28頁），可能涉犯收受贓物
    罪嫌，惟因與本案起訴犯罪部分之基本事實不同，尚難變更
    起訴法條予以審理，而應由檢察官另行偵辦，併此敘明。
據上論斷，應依刑事訴訟法第301條第1 項，判決如主文。
本案經檢察官鄧藤墩到庭執行職務。
中    華    民    國    99    年    5     月    28    日
                  刑事第七庭  法  官  洪培睿
以上正本證明與原本無異。
如不服本判決應於收受送達後10日內向本院提出上訴書狀，並應
敘述具體理由；如未敘述上訴理由者，應於上訴期間屆滿後20日
內向本院補提理由書（均須按他造當事人之人數附繕本）「切勿
逕送上級法院」。
中    華    民    國    99    年    5     月    28    日
                              書記官  秦富潔

司法院資訊處製作；財團法人民間司法改革基金會備份。
